【裁判字號】    97,裁,1187
【裁判日期】    970214
【裁判案由】    地價稅
【裁判全文】
最  高  行  政  法  院  裁  定
                                     97年度裁字第01187號
上  訴  人  甲○○
被 上訴 人  新竹市稅捐稽徵處
代  表  人  乙○○
上列當事人間因地價稅事件，上訴人對於中華民國96年3月15日
臺北高等行政法院96年度簡字第129號判決，提起上訴，本院裁
定如下：
    主  文
上訴駁回。
上訴審訴訟費用由上訴人負擔。
    理  由
一、按對於高等行政法院判決上訴，非以其違背法令為理由，不
    得為之，行政訴訟法第242條定有明文。是違背法令係當事
    人提起上訴之理由，依同法第244條第1項第4款規定，應於
    上訴狀表明之。所稱表明上訴理由，指表明原判決所違背之
    法令及其具體內容暨依訴訟資料合於該違背法令之具體事實
    。上訴狀內未表明上訴理由，又未於提起上訴後20日內提出
    理由書，經高等行政法院送交卷宗於本院者，本院應以其上
    訴為不合法，毋庸命補正，逕以裁定駁回之。
二、上訴人於民國82年與共有人蘇木榮之繼承人蘇陳素鑫所共有
    新竹市○○段○○段169、172、172-1地號土地之應有部分及
    其上建物（建號為375號、門牌為新竹市○○路15號）之應
    有部分為案外人盧麟書所占用，向被上訴人申請分單由占有
    人為地價稅代繳義務人。被上訴人遂依土地稅法第4條第1項
    第4款之規定辦理分單指定由盧麟書為代繳義務人。直至92
    年占有人主張並未使用系爭土地為由，申請復查。嗣經被上
    訴人實地勘查結果，認已無遭占用情形，乃改向土地所有人
    （即上訴人）發單課徵94年度地價稅。上訴人不服，申請復
    查，未獲變更，提起訴願遭決定駁回，遂提起本件行政訴訟
    經臺北高等行政法院以96年度簡字第129號判決駁回後，上
    訴人仍不服，遂提起本件上訴。
三、上訴意旨略以：「對於物有事實上有管領之力者，為占有人
    。」民法第940條定有明文。又財政部83年6月29日台財稅第
    831599502號函釋：「不因其占用該基地有無法律上原因而
    受影響。」本件盧國樑使用新竹市○○路15號房屋之基地，
    即坐落新竹市○○段○○段169、172、172-1地號等3筆土地
    ，係對基地有事實上管領力，為民法第940條所稱之「占有
    人」，惟原判決謂盧國樑並非該3筆土地之「占有人」，顯
    有行政訴訟法第242條及第243條第1項、第2項第6款之判決
    違背法令且理由矛盾之情形，此涉及法律見解原則性等語。
四、本院按：核上述上訴理由係關於盧國樑對系爭坐落新竹市○
    ○段○○段169、172、172-1地號等3筆土地，有無事實上管
    領力之事實爭執，亦未對原判決何處之理由與何處之理由矛
    盾具體指明，均不得認對原判決如何違背法令有具體指摘，
    自難認其有合法表明上訴理由。依首揭說明，其上訴為不合
    法，應予駁回。又簡易訴訟當事人上訴，應表明所涉法律見
    解具原則性情事，經本院許可後，其上訴始為合法。如未表
    明，經命補正後，仍未補正，即應裁定駁回其上訴。本件為
    簡易訴訟，上訴人未表明有何法律見解涉及原則性，惟如前
    所述，上訴人之上訴未具體表明上訴理由，其上訴為不合法
    ，應逕行駁回，自無庸命上訴人補正本件有無所涉法律見解
    具原則性情事，併此敘明。
五、依行政訴訟法第249條第1項前段、第104條、民事訴訟法第
    95條、第78條，裁定如主文。
中    華    民    國    97    年    2     月    14    日
                    最高行政法院第三庭
                        審判長法官  黃  璽  君
                              法官  林  茂  權
                              法官  鄭  忠  仁
                              法官  黃  本  仁
                              法官  吳  東  都
以  上  正  本  證  明  與  原  本  無  異
中    華    民    國    97    年    2     月    15    日
                              書記官  莊  俊  亨


司法院資訊處製作；財團法人民間司法改革基金會備份。
